【裁判字號】    98,訴,1235
【裁判日期】    980630
【裁判案由】    確認會員資格存在等
【裁判全文】
臺灣板橋地方法院民事判決              98年度訴字第1235號
原      告  乙○○
訴訟代理人  丙○○○
被      告  台北縣鶯歌鎮農會
法定代理人  丁○○
訴訟代理人  甲○○
            戊○○
上列當事人間請求確認會員資格存在等事件，經本院於民國98年
6月25日言詞辯論終結，判決如下：
    主  文
原告之訴駁回。
訴訟費用由原告負擔。
    事實及理由
一、原告主張：原告自民國58年6 月18日即申請加入被告農會成
    為正會員，雖曾將戶籍遷出至台北市，惟又遷回台北縣鶯歌
    鎮，至今14年，每年都繳納會費，並參加選舉、享有會員福
    利、領取農保津貼，被告於97年間還寄子女就學獎助學金申
    請書予原告，足見原告之正會員資格一直未因遷出而被撤銷
    。詎料，98年間因農會代表改選，原告有意出來競選代表，
    因與被告不同派系，被告為排除異己，進行黑箱作業，違法
    撤銷原告之正會員資格，影響原告正會員權益，原告於58年
    所領取之股票（股數二股，股金新台幣20元），亦成為廢紙
    ，為此提起本件訴訟，請求確認原告在被告之會員資格及股
    東權利存在。
二、被告則以：原告於80年間將戶籍從台北縣鶯歌鎮遷出至台北
    市，依農會法規定，當然喪失會員資格，被告雖於85年又將
    戶籍遷回鶯歌鎮，然須重新申請入會，始能取得會員資格。
    被告於97年10月因為農會在98年2 月要辦理選舉，所以清查
    會員資格，才發現原告因戶籍遷出已經喪失會員資格。依照
    內政部64年3 月4 日台內社字第622157號公布之農會股金移
    充事業基金及其繼承辦法規定，會員出會，農會已收的股金
    移充事業基金，原發之股票由農會公告作廢，改發股金移充
    事業基金證明書，會員出會時，得申請退還事業基金，事業
    基金之退還，以原繳金額為限，故原告已經出會，不能依照
    股票來主張股東權利，原告可以依原股票面額來申請退還事
    業基金20元。農會法於63年6 月12日公布，就有規定會員將
    戶口遷出就當然喪失會員資格等語置辯。並聲明：原告之訴
    駁回。
三、依農會法第18條第4 款規定，農會會員將住址遷離原農會組
    織區域者，為出會，此規定於63年6 月12日日總統（63）台
    統（一）義字第2543號令修正公布。原告於80年5 月20日將
    戶籍從台北縣鶯歌鎮遷出至台北市○○區○○街524 巷49號
    4 樓，復於85年10月5 日遷回台北縣鶯歌鎮○○路138 巷3
    之8 號6 樓，有戶籍資料在卷可稽，是原告於80年5 月20日
    將戶籍遷出台北縣鶯歌鎮時，即已喪失台北縣鶯歌鎮農會會
    員資格。會員出會後，欲重新申請入會，應依基層農會會員
    資格審查及認定辦法辦理之，此觀諸基層農會會員資格審查
    及認定辦法第9 條規定自明。是原告因戶籍遷出喪失台北縣
    鶯歌鎮會員資格後，雖於85年間又遷回台北縣鶯歌鎮，其欲
    成為被告會員，仍須依基層農會會員資格審查及認定辦法，
    重新向台北縣鶯歌鎮農會申請之，非當然因戶籍遷回而恢復
    其會員資格。原告未向被告重新申請，自不具有被告會員之
    資格。原告既不具備會員身份，自不能依據其於58年間所領
    取之股票主張股東權利，其持有之股票，則依內政部64年3
    月4 日台內社字第622157號公布之農會股金移充事業基金及
    其繼承辦法規定辦理，向被告申請退還事業基金。
四、綜上，原告請求確認會員資格及股東權利存在，為無理由，
    應予駁回。
五、結論：原告之訴為無理由，依民事訴訟法第78條，判決如主
    文。
中    華    民    國    98    年    6     月    30    日
                  民事第三庭    法  官  陳映如
以上正本係照原本作成
如對本判決上訴，須於判決送達後20日內向本院提出上訴狀
中    華    民    國    98    年    6     月    30    日
                            書記官  李錦輝


司法院資訊處製作；財團法人民間司法改革基金會備份。
